臺灣臺南地方法院臺南簡易庭民事裁定
111年度南簡字第462號
原      告  中國信託商業銀行股份有限公司


法定代理人  利明献  


被      告  黃國禎  
            黃錦雲  
上列當事人間請求確認抵押權不存在事件，本院裁定如下：
    主  文
原告應於本裁定送達之翌日起五日內，補繳第一審裁判費新臺幣
壹萬捌仟參佰柒拾元，逾期不補正，即駁回原告之訴。    
    理  由
一、按提起民事訴訟，應依民事訴訟法第1編第3章第2節相關規
    定繳納裁判費，此為必須具備之程式。原告之訴，有起訴不
    合程式之情形者，法院應以裁定駁回之，但其情形可以補正
    者，審判長應定期間先命補正；上開規定於簡易訴訟程序亦
    有適用，同法第249條第1項第6款、第436條第2項分別定有
    明文。
二、次按因債權之擔保涉訟，以所擔保之債權額為準；如供擔保
    之物其價額少於債權額時，以該物之價額為準，民事訴訟法
    第77條之6亦有明文。又債權人代位債務人對第三人起訴，
    係以債務人與第三人間之債權債務關係為訴訟標的，故代位
    訴訟之訴訟標的價額，應就債務人與第三人間權利義務關係
    定之（最高法院93年度台抗字第696號、109年度台抗字第11
    71號、109年度台抗字第1337號裁定參照）。
三、經查：
  ㈠原告起訴主張，債務人黃國禎積欠其借款未為清償，原告欲
    聲請對債務人黃國禎名下之財產為強制執行時，發現債務人
    黃國禎於民國86年3月26日將如附表所示之土地（下稱系爭
    土地）設定新臺幣（下同）200萬元之普通抵押權（下稱系
    爭抵押權）給訴外人黃志青，黃志青死亡後，被告黃錦雲起
    訴請求返還借名登記物，經本院103年度訴字第727號確定判
    決命黃志青之繼承人將系爭抵押權移轉登記給被告黃錦雲。
    惟系爭抵押權設定登記迄今已逾24年，未見抵押權人追償，
    是否確實有債權債務關係存在，不無疑義，債務人黃國禎怠
    於行使權利，原告為保全債權，爰依民法第242條規定代位
    債務人黃國禎行使民法第767條、第880條規定之權利，請求
    ⒈確認債務人黃國禎與被告黃錦雲間就系爭土地所設定之系
    爭抵押權擔保之200萬元債權不存在，⒉被告黃錦雲應塗銷系
    爭抵押權之登記，有民事起訴狀在卷可稽（見本院卷第15至
    17頁）。
　㈡原告係代位債務人黃國禎訴請確認系爭抵押權所擔保之200萬
    元債權不存在，及請求被告黃錦雲塗銷系爭抵押權登記，依
    前開說明，其訴訟標的價額之計算，自應以債務人黃國禎與
    被告黃錦雲間之權利義務關係定之。又原告上開二項請求之
    經濟目的應屬同一，且屬因債權之擔保而涉訟，訴訟標的價
    額應依民事訴訟法第77條之6規定核定之。而依原告之主張
    及其提出之土地登記第二類謄本（見本院卷第23、27頁），
    系爭抵押權所擔保之債權總金額為200萬元；再參以系爭土
    地以原告起訴時之公告土地現值為計算基準，其價額為209
    萬5,949元（計算方式詳如附表），高於上開債權額，依上
    開規定，應以系爭抵押權所擔保之債權額200萬元為準，是
    本件訴訟標的價額核定為200萬元，應徵收第一審裁判費2萬
    0,800元，扣除前繳裁判費2,430元，尚應補繳1萬8,370元。
    茲依民事訴訟法第436條第2項、第249條第1項但書之規定，
    限原告於本裁定送達之翌日起5日內補繳，逾期不補正，即
    駁回原告之訴，特此裁定。
中　　華　　民　　國　　111 　年　　4 　　月　　11 　 日
                  臺南簡易庭  法  官  陳尹捷
以上正本證明與原本無異。
如不服本裁定關於訴訟標的價額之核定，得於收受裁定正本後10
日內向本院提出抗告狀，並繳納抗告裁判費新臺幣1,000元整；
其餘關於命補繳裁判費部分，不得抗告。
中　　華　　民　　國　　111 　年　　4 　　月　　11　　日
                              書記官　曾美滋
附表：（元以下4捨5入）
編 號 地　　號 面   積 (平方公尺) 每平方公尺之 公告土地現值 抵押權設定 之權利範圍 土地價值 1 臺南市○○區 ○○○段000地號 132.56 3萬2,900元 1/3 145萬3,741元 2 臺南市○○區 ○○○段000地號 58.56 3萬2,900元 1/3 64萬2,208元 　　　　　　　　　　　　　　　　　　　　　　          合計：209萬5,949元